臺灣高等法院高雄分院刑事判決　　96年度上重更(一)字第11號
上　訴　人
即　被　告　甲○○
　　　　　　　　　　現羈押於臺灣高雄看守所
選任辯護人　楊漢東律師
上列上訴人因違反毒品危害防制條例案件，不服臺灣高雄地方法
院95年度重訴字第75號中華民國95年11月9 日第一審判決（起訴
案號：臺灣高雄地方法院檢察署95年度偵字第17755 號），提起
上訴，判決後，經最高法院發回，本院判決如下：
    主  文
原判決撤銷。
甲○○共同運輸第一級毒品，處有期徒刑拾伍年，褫奪公權捌年
。扣案之第一級毒品海洛因捌包（合計淨重壹仟參佰伍拾參點貳
伍公克，空包裝重貳佰貳拾點零柒公克，純度百分之捌拾壹點參
，純質淨重壹仟壹佰點壹玖公克），沒收銷燬之；扣案之白色內
褲壹件沒收。
    事  實
一、甲○○明知海洛因屬毒品危害防制條例第2 條第2 項第1 款
    所定之第一級毒品，不得非法持有、運輸，且係行政院依懲
    治走私條例第2 條第4 項公告「管制物品項目及其數額」甲
    項第4 款所列之管制進口物品，未經許可，不得運輸進入臺
    灣地區。緣於民國95年5 月間某日，因其友人丙○○（未經
    檢察官起訴）誘以自大陸夾帶運輸毒品進入台灣可獲高額報
    酬，甲○○因缺錢花用及亟需金錢繳納信用卡帳單，竟應允
    之，而與丙○○共同基於運輸第一級毒品海洛因及自大陸地
    區私運管制物品即第一級毒品海洛因進入臺灣地區之犯意聯
    絡，由甲○○於95年6 月16日間某時許搭乘復興航空公司GE
    363 號班機自高雄國際機場出境，前往大陸地區廣東省東莞
    市，嗣於同月29日下午1 、2 時許，由丙○○指示其手下綽
    號「阿富」之成年人，再交代綽號「阿宏」之成年人，在東
    莞市某處之「維也納」洗腳館附近某巷底偏僻處之民宅外，
    交付以塑膠透明膜包裝之第一級毒品海洛因2 大包（每大包
    內均含3 小包）及2 小包，共計8 小包（合計淨重1353.25
    公克，空包裝重220.07公克，純度81.30%，純質淨重1100.
    19公克），並協助甲○○以彈性繃帶將上開海洛因2 大包，
    綑綁於其左右大腿內側，而將2 小包海洛因藏置於其白色三
    角內褲前端及底端開口縫合處，甲○○旋即搭乘巴士前往澳
    門機場，並於95年6 月29日下午某許，搭乘復興航空公司GE
    364 號班機離開澳門機場，於同日晚間8 時50分許入境高雄
    小港國際機場，於驗證完畢，正擬通關之際，為法務部調查
    局高雄市調查處、海關人員等所組成專案小組成員發現可疑
    而將其帶至入境檢查室搜身檢查而查獲，並當場扣得上開第
    一級毒品海洛因（以塑膠透明膜包裝為2 大包（內各含3 小
    包）、2 小包）及運輸毒品用之透氣彈性繃帶、甲○○所有
    白色三角內褲各1 件。
二、案經法務部調查局高雄市調處移送臺灣高雄地方法院檢察署
    檢察官偵查起訴。
    理  由
壹、證據能力方面：
    按「被告以外之人於審判外之陳述，雖不符前4 條之規定（
    即傳聞法則例外得為證據之情形），而經當事人於審判程序
    同意作為證據，法院審酌該言詞陳述或書面陳述作成時之情
    況，認為適當者，亦得為證據。」；「當事人、代理人或辯
    護人於法院調查證據時，知有第159 條第1 項不得為證據之
    情形，而未於言詞辯論終結前聲明異議者，視為有前項之同
    意。」，刑事訴訟法第159 條之5 定有明文。查本件關於法
    務部調查局高雄市調查處扣押筆錄、扣押物品目錄表、照片
    、高雄關稅局扣押貨物、運輸工具收據及搜索筆錄、毒品初
    步鑑驗報告單、旅客入出境紀錄查詢、財團法人金融聯合徵
    信中心信用卡基本資訊、入出境查詢結果、票據信用資訊連
    結作業查詢明細表、法務部調查局鑑定通知書、濫用藥物尿
    液檢驗報告等物證及書證等證據，於本院調查證據時，當事
    人檢察官及被告、辯護人均未於言詞辯論終結前聲明異議，
    本院審酌該等物證、書證作成時之情況，並無虛偽不實之可
    能，認為適當，依上開規定，均得為證據。
貳、事實方面：
一、上揭運輸第一級毒品進入台灣之犯罪事實，業據被告於原審
    審理及本院審理時坦承不諱，且被告以前揭將毒品夾藏在身
    體之方式私運第一級毒品洛因進口而於入境高雄小港機遭查
    獲等情亦經證人即海關官員乙○○分別於原審審理及本院前
    審審理中到庭具結證述綦詳（原審卷第76至78頁、本院上重
    訴卷第85至86頁），另有入出境查詢結果1 紙、95年6 月30
    日法務部調查局高雄市調查處扣押筆錄、扣押物品目錄表、
    扣案物照片2 幀、高雄關稅局扣押貨物、運輸工具收據及搜
    索筆錄、法務部調查局95年7 月20日調科壹字第2200237 87
    號鑑定通知書、財團法人金融聯合徵信中心信用卡戶基本資
    料、法務部票據信用資訊連結作業查詢明細表在卷可稽，此
    外，扣案第一級毒品海洛因8 包，經送鑑驗結果均含第一級
    毒品海洛因成分，合計淨重1353.25 公克，空包裝重220.07
    公克，純度81.3 0% ，純質淨重1100.19 公克，有法務部調
    查局95年7 月20日調科壹字第220023787 號鑑定通知書在卷
    可稽，復有透氣彈性繃帶及白色三角內褲扣案可參，被告之
    自白經核與事實相符，自堪採為論罪之證據。是本案事證業
    臻明確，被告犯行洵堪認定，應依法論科。
二、被告甲○○雖辯稱：伊在飛機上聽空中小姐廣播，知道運輸
    毒品進入台灣之嚴重性，伊就決定要自首，並在已經通過安
    檢後，向證人即海關官員乙○○表示說伊身上有毒品後，乙○○才帶伊到紅色檢查台，伊真的有向乙○○表示要自首云
    云。然查被告於被查獲當時，先於高雄關稅局接受詢問時，
    供稱：「找不到有關單位報備」，且「並未自首」（見警卷
    第16、17頁）；繼於高雄市調站人員詢問中自承：「沒有自
    首」；「真的想找海關或航警人員投案自首，不過當我步行
    2 步準備離開國際線航廈1 樓入境大廳之際，即被查獲」等
    情（見警卷第4 頁）。復於檢察官偵查中供稱：「當時不知
    道海關在何處；因我第1 次攜帶毒品不懂；找不到報案的單
    位」等情（見17755 號偵查卷第6 頁、第19頁），均表示並
    未向相關單位自首。其於原審審理及本院前審、本院審理中
    ，始改口辯稱有向海關官員乙○○表示要自首；其前後反反
    覆覆，供述不一，已難信其真實。且經原審法院勘驗案發當
    日之海關監視錄影帶，共有2 段，第1 段為：「被告踏入綠
    線檢查台前，有一官員在檢查前一旅客之行李，被告放下行
    李等候，證人即海關官員乙○○從被告右側切入蹲下觸摸被
    告行李，被告隨即蹲身拿起行李欲走離綠色檢查台，證人由
    後尾隨，將被告拉住並帶回綠色等候線，不久，證人連同其
    他安檢人員一同將被告帶至紅線檢查台」，第2 段為：「被
    告在紅色檢查台等候海關官員檢查被告手提行李及隨身行李
    ，過程被告均無與證人乙○○對話，及至行李檢查完畢，證
    人口頭告知被告因為被告在綠線檢查台涉嫌匿藏這種東西（
    證人有用雙手指向自己的鼠蹊部），我們要把你帶到搜身室
    詳細檢查，即要求被告將檢查完畢的行李自己帶至檢查室等
    候檢查」（見原審法院95年10月26日之審判筆錄），勘驗之
    結果，顯示案發當日被告於等待通關時，證人乙○○即發現
    被告身上之異狀，並主動上前檢查被告之行李，過程並未發
    現被告有何向證人說話自首之情形；於本院前審審理時再度
    勘驗，其結果為：「(一)光碟第一段：鏡頭是連續未剪接，光
    碟內容顯示被告放下行李等候之時，證人乙○○先生從被告
    右側接近，證人左手觸摸被告腰臀部，被告起身拿起行李要
    離開檢查台，證人隨即往前觸摸腰臀部確認，隨即證人及其
    他安全人員帶回被告至紅色檢查台，檢查出被告屁股有壹條
    硬硬的東西。(二)光碟第二段：被告在紅線檢查台等候海關官
    員檢查被告手提行李及隨身行李，過程被告均無與證人對話
    ，及至行李檢查完畢，證人口頭告知被告因為被告在綠線檢
    查台涉嫌藏匿這種東西（證人有用雙手指向自己的鼠蹊部）
    ，我們要把你帶到搜身室詳細檢查，即要求被告將檢查完畢
    的行李自己帶至檢查室等候檢查。」，有本院前審製作之勘
    驗筆錄可證（見本院上重訴卷第87頁），而此部分勘驗之結
    果，亦與證人乙○○於原審審理（原審卷第76至78頁）及本
    院前審審理中（本院上重訴卷第85至88頁）到庭具結證述之
    情節相符，足堪認定被告並未於犯罪被發覺前向證人乙○○
    自動表示自首之意思，被告此部分所辯：伊已經通過安檢，
    並向證人乙○○說伊身上有毒品後，乙○○才帶伊到紅色檢
    查台，伊真的有向乙○○表示要自首云云，不足採信。
三、另被告於本院審理中雖又稱：本件真正託伊運輸毒品之人乃
    丙○○，之前所供之「小朱」其實並無此人，伊在法院審理
    時已供出毒品來源，檢警如積極追查應可破獲毒品上游云云
    。惟被告所供稱之丙○○者，經本院查閱其前案資料表，其
    於本案發後之95年間迄今均無任何毒品案件經判刑或偵查中
    ，有台灣高等法院被告前案紀錄表在卷可稽，足見縱認被告
    所供「丙○○」者確有其人，亦查無因供出毒品來源而破獲
    販毒集團等之情事，自無從僅以被告供稱毒品係稱丙○○者
    託其運輸等語，即得依毒品危害防制條例第17條之規定減輕
    其刑。
四、查海洛因係屬毒品危害防制條例第2 條第2 項第1 款所規定
    之第一級毒品，亦屬行政院依據懲治走私條例第2 條第3 項
    公告「管制物品項目及其數額」甲項第4 款所列之管制進出
    口物品，未經許可，不得運輸進入臺灣地區；又自大陸地區
    私運物品進入臺灣地區，或自臺灣地區私運物品前往大陸地
    區者，以私運物品進、出口論，適用懲治走私條例規定處斷
    ，該條例第12條定有明文。是核被告所為，係犯毒品危害防
    制條例第4 條第1 項之運輸第一級毒品罪及懲治走私條例第
    12 條 、第2 條第1 項之私運管制物品進口罪。被告持有第
    一級毒品之低度行為已為運輸之高度行為吸收，不另論罪。
    被告就上開犯行，與稱丙○○之成年人間分別有犯意聯絡及
    行為分擔，均為共同正犯（按94年1 月7 日修正、94年2 月
    2 日修正公布，而於95年7 月1 日生效實施之新刑法（下稱
    新刑法）第28條將舊法之「實施」修正為「實行」。其中「
    實施」一語，涵蓋陰謀、預備、著手及實行之概念在內，其
    範圍較廣；而「實行」則著重於直接從事構成犯罪事實之行
    為，其範圍較狹；二者之意義及範圍已有不同，自屬法律變
    更，而無論適用修正前或修正後之規定，本件被告甲○○與
    丙○○係共同實行犯罪之共同正犯，無論依修正前後之刑法
    第28條規定均構成共同正犯，行為之法律並無較「有利」於
    被告之情形，依刑法第2 條第1 項前段規定應適用修正前刑
    法第28條之規定）。被告上開2 犯行，係基於1 運輸行為同
    時觸犯數罪名，應論以想像競合犯，從其較重之運輸第一級
    毒品罪處斷。另查本件被告所犯走私、運輸及販賣第一級毒
    品海洛因罪，雖查獲之毒品數量達1 千3 百餘公克，惟審酌
    被告僅係為圖5 、6 萬元之報酬（被告供承丙○○允諾事成
    後予5 、6 萬元報酬），受丙○○之僱用代為運輸毒品進入
    台灣，在本件整體走私、運輸毒品過程中，係擔任工具性之
    角色，被查獲後即坦承運輸毒品犯行，並供出共犯丙○○等
    情狀，本院認被告犯罪情狀顯可憫恕，如科以法定最低度之
    無期徒刑仍嫌過重，情輕法重，爰依刑法第59條之規定酌減
    其刑（刑法第59條修係法院就酌減審認標準見解之明文化，
    係純文字之條正，非屬法律條文之變更，應逕適用裁判時法
    即修正後之刑法第59條規定）。又被告行為後，94年2 月2
    日修正公布之刑法，自95年7 月1 日施行，修正後之刑法第
    64條第2 項規定：「死刑減輕者，為無期徒刑。」而修正前
    刑法第64條第2 項規定：「死刑減輕者，為無期徒刑或為15
    年以下12年以上有期徒刑。」，則行為後之新法並非較有利
    於被告，依刑法第2 條第1 項前段規定，自應適用修正前之
    刑法第64條第2 項規定。又修正後之刑法第65條第2 項規定
    ：「無期徒刑減輕者，為20年以下15年以上有期徒刑。」，
    而修正前刑法第65 條 第2 項則規定：無期徒刑減輕者，為
    7 年以上有期徒刑。」則行為後之之法律並非較有利於被告
    ，依刑法第2 條第1項 前段規定，本件有關無期徒刑減輕之
    規定，自應適用修正前之刑法第65條第2 項規定減為7 年以
    上有期徒刑。
五、原審為論罪科刑判決固非無見，惟(一)本件被告係受共同正犯
    丙○○之託代為運輸第一級毒品，原判決認共犯係綽號「小
    朱」之男子，認定事實尚有未洽，(二)扣案之透氣彈性繃帶並
    無證據足認係被告或共犯所有之物，原審逕認係綽號「小朱
    」者所有之物而予沒收，亦有未合，(三)本件被告係自大陸地
    區私運管制物品進入台灣，原判決疏未論及懲治走私條例第
    12 條 ：自大陸地區私運物品進入臺灣地區，或自臺灣地區
    私運物品前往大陸地區者，以私運物品進、出口論之規定，
    同有未洽。被告上訴意旨以原判決未認定其係自首犯罪而未
    依法減輕係違誤為理由，雖未指摘及此，但原判決既有前揭
    可議，自應由本院將原判決予撤銷改判。爰審酌被告為心健
    全之成年人，不思循合法正當途徑獲致財富，竟圖以無須付
    出成本、勞力之方式獲取非法利益，於明知海洛因之危害性
    ，猶受僱為人運輸第一級毒品進入台灣，且運輸海洛因數量
    高達1 千3 百餘公克，若流入社會將嚴重戕害國人身心健康
    ，對社會治安危害程度非輕，惟念其犯後在本院審理中坦承
    犯行表明悔意，及其犯罪之動機、目的、手段等一切情狀，
    量處如主文第2 項所示之刑，並審酌被告犯運輸毒品罪之性
    質，併予宣告褫奪公權捌年。扣案之海洛因8 包，合計淨重
    1353.25 公克，空包裝重220.07公克，純度81.30%，純質淨
    重1100.19 公克，經鑑定結果，係屬毒品危害防制條例第2
    條第2 項所稱之第一級毒品，有法務部調查局95年7 月20日
    鑑定通知書1 紙在卷可參，依毒品危害防制條例第18條第1
    項前段規定宣告沒收銷燬之。另扣案之白色三角內褲1 件係
    被告所有，且供本件運輸毒品所用之物，依毒品危害防制條
    例第19條第1 項前段規定宣告沒收。至於包裝毒品用之塑膠
    透明膜4 只（夾藏左右大腿之2 大包及內褲內之2 包）、透
    氣彈性繃帶1 件雖係供本運輸毒品所用，但並無證據足證係
    被告或共犯所有之物，爰不予宣告沒收。
據上論結，應依刑事訴訟法第369 條第1 項前段、第364 條、第
299 條第1 項前段，毒品危害防制條例第4 條第1 項、第18條第
1 項前段、第19條第1 項前段，懲治走私條例第2 條第1 項、第
11條、第12條，刑法第11條、第2 條第1 項前段、第55條前段、
第59條、修正前刑法第28條、第37條第2 項，判決如主文。
本案經檢察官張其主到庭執行職務。
中　　華　　民　　國　　96　　年　　7 　　月　　19　　日
                  刑事第一庭    審判長法官　郭雅美
                                      法官　張意聰
                                      法官　莊崑山
以上正本證明與原本無異。
如不服本判決應於收受本判決後10日內向本院提出上訴書狀，其
未敘述上訴理由者，並得於提起上訴後10日內向本院補提理由書
狀（均須按他造當事人之人數附繕本）「切勿逕送上級法院」。
中　　華　　民　　國　　96　　年　　7 　　月　　19　　日
　　　　　　　　　　　　　　　　　　書記官　邱麗莉
附錄本判決論罪科刑法條：
毒品危害防制條例第4條
製造、運輸、販賣第1級毒品者，處死刑或無期徒刑；處無期徒
刑者，得併科新臺幣1,000萬元以下罰金。
懲治走私條例第2條
私運管制物品進口、出口逾公告數額者，處7 年以下有期徒刑，
得併科新臺幣300萬元以下罰金。
前項之未遂犯罰之。
第1項所稱管制物品及其數額，由行政院公告之。
